【裁判字號】    89,抗更(一),20
【裁判日期】    890930
【裁判案由】    變更章程
【裁判全文】
臺灣高等法院民事裁定  八十九年度抗更(一)字第二○號
    抗  告  人  中華民國合氣道協會
    法定代理人  李清楠
    代  理  人  高進發律師
    相  對  人  財團法人中華合氣道總部道館  設同右
    法定代理人  薛鳳枝        .
    代  理  人  黃淑琳律師
                江肇欽律師
右抗告人因與相對人間變更章程事件，對於中華民國八十七年一月二十六日臺灣臺北
地方法院八十七年度法字第一一號裁定提起抗告，經最高法院第一次發回更審，本院
裁定如左：
      主    文
抗告駁回。
抗告及發回前再抗告程序費用均由抗告人負擔。
      理    由
一、按對非訟事件提起抗告，依非訟事件法第二十八條準用民事訴訟法第四百八十七
    條第一項規定，除別有規定外，固應於裁定送達後十日之不變期間內為之，惟此
    乃指非訟事件當事人，依法應對之送達裁定者而言，至其他依非訟事件法第二十
    四條因裁定而權利受侵害者，法院無從對之送達裁定，而依非訟事件法施行細則
    第十五條規定，聲請法院交付裁定之正本，則屬權利受侵害者之權利，若其抗告
    期間亦認應自送達裁定始起算，則此等之人知悉裁判而不聲請法院交付裁定，則
    抗告期間將無從起算，裁定永不得確定，當非事理之平，最高法院六十三年台抗
    字第三二八號判例稱「抗告期間，應自．．．主張權利受侵害者知悉裁定時起算
    ，用符法意。」，良有以也。所謂知悉該裁定，係指知悉該裁定之內容而言。本
    件相對人向原法院聲請變更「財團法人中華合氣道總部道館捐助及組織章程」第
    二條規定，由原條文之「本財團法人為【協助中華民國合氣道協會】致力培養訓
    諫合氣道師資人才，提高全國合氣道運動水準，促進國人身心健康，進而提高國
    際間體育地位為目的」，變更為「本財團法人為【推廣中華民國合氣道全國性發
    展】，致力培養訓諫合氣道師資人才，提高全國合氣道運動水準，促進國人身心
    健康，進而提高國際間體育地位為目的」，經原法院於民國八十七年一月二十六
    日以八十七年度法字第一一號裁定准許，將「協助中華民國合氣道協會」字樣予
    以刪除，自與抗告人之權益有涉，抗告人以權利受侵害為由，對該裁定提起抗告
    ，固無不合。惟抗告人於八十八年十月十二日聲請原法院發給該裁定，於該聲請
    狀中明載【股別：書記官林雨利，案號：八十七年度法字第一一號，．．一、關
    於鈞院八十七年度法字第一一號民事裁定主文略以：「財團法人中華民國合氣道
    總部道館捐助及組織章程第二條准予變更如附件對照表所示。聲請程序費用由聲
    請人負擔」等語，因上述裁定將捐助及組織章程第二條原為「本財團法人為協助
    中華民國合氣道協會．．．．」等語，變更為：「本財團法人為推廣中華民國合
    氣道全國性發展．．．」等語，顯然將「協助中華民國合氣道協會」予以排除，
    違反捐助章程之目的，使中華民國合氣道協會位權益受到嚴重之損害】，有該聲
    請狀在卷可按（見原審卷證物袋），已將系爭裁定之案號、股別及裁定內容記載
    甚詳，足證抗告人於八十八年十月十二日前已知悉該裁定內容，抗告人遲至同年
    十二月二十一日始提起抗告，顯已逾抗告期間，自應予以駁回。
二、據上論結，本件抗告為不合法。依非訟事件法第八條第二項、第二十八條、民事
    訴訟法第四百九十條第二項、第七十八條，裁定如主文。
中    華    民    國    八十九    年        九      月        三十      日
                              臺灣高等法院民事第五庭
                                  審判長法  官  黃  熙  嫣
                                        法  官  黃  小  瑩
                                        法  官  蔡  芳  齡
右正本係照原本作成。
如不服本裁定，應於收受送達後十日內向本院提出抗告狀，並應繳納抗告費新台幣四
十五元正。
中    華    民    國    八十九    年        十      月        七        日
                                        書記官  蔡  錦  輝


司法院資訊處製作；財團法人民間司法改革基金會備份。
